【裁判字號】    97,上易,2083
【裁判日期】    970916
【裁判案由】    詐欺等
【裁判全文】
臺灣高等法院刑事判決                97年度上易字第2083號
上  訴  人  臺灣板橋地方法院檢察署檢察官
被      告  甲○○
上列上訴人因被告詐欺等案件，不服臺灣板橋地方法院九十七年
度易字第六五四號，中華民國九十七年六月三十日第一審判決（
起訴案號：臺灣板橋地方法院檢察署九十六年度偵字第一五一三
四號），提起上訴，本院判決如下：
    主  文
上訴駁回。
    理  由
一、公訴意旨略以：被告甲○○基於收受贓物之犯意，於民國九
    十五年十月間某日，在臺北縣板橋市○○○路附近某工地，
    向某真實姓名年籍不詳之成年男子，收受來路不明屬於贓物
    之以華南商業銀行西三重分行為付款人、票號SC00000
    00號、發票日九十五年八月三十一日、面額新臺幣（下同
    ）一萬九千零六十元之支票一紙（下稱系爭支票，該支票係
    某不詳人士，於九十五年十月二十二日凌晨某時許之夜間，
    侵入乙○○位於臺北縣蘆洲市○○路七二巷十四號一樓住家
    後所竊取，當日尚有其他空白支票共五紙〈未有提示紀錄〉
    一同遭竊）。復意圖為自己不法所有，基於詐欺之犯意，先
    於九十五年十月二十五日某時許，在臺北市○○區○○路某
    小吃店內，持系爭支票，囑託不知情之友人韓立宏（另經檢
    察官為不起訴處分）代為存入韓立宏在臺北富邦銀行萬華分
    行第000000000000號帳戶內，欲藉此一詐術方
    法，使付款銀行承辦人員陷於錯誤，誤認其為合法享有票據
    權利之人，進而支付票面所載金額。因系爭支票業經乙○○
    掛失止付不獲兌現，方未得逞。因認被告涉犯刑法第三百四
    十九條第一項之收受贓物、同法第三百三十九條第三項、第
    一項之詐欺取財未遂罪嫌云云。
二、訊據被告固坦承有於上開時、地將系爭支票交予韓立宏提示
    之事實，惟堅決否認有何被訴之犯行，辯稱：系爭支票係其
    之前工頭綽號「好塞雷」之成年男子交付用以清償積欠之工
    資，其不知係贓物，因未開設金融帳戶，遂商請友人韓立宏
    代為提示等語。
三、經查乙○○所有之系爭支票，係於前述時、地失竊，並因已
    掛失止付致不獲付款等情，固據證人乙○○證實，且有支票
    影本、遺失票據申報書、臺灣票據交換所退票理由單、掛失
    止付票據提示人資料查報表、掛失止付通知書等件可證。然
    查：
 (一)、被告就系爭支票之來源為其工頭「好塞雷」所交付之供述
     始終一致，且被告與證人曾榮發、林濟民曾同在臺北縣五
     股鄉○○路陸光一村工地工作，工頭「好塞雷」積欠工資
     未付，嗣被告、林濟民在臺北縣板橋市○○○路某工地偶
     遇「好塞雷」，經其二人向之催討所欠工資，「好塞雷」
     始交付系爭支票予被告等情節，亦經證人曾榮發、林濟民
     （五十九年八月十三日生）分別於偵、審中結證明確。而
     林濟民於原審證述有關其與被告遇見「好塞雷」之情形及
     「好塞雷」非原住民、平常大部分說閩南語、沒有戴眼鏡
     、有抽菸等特徵、習慣，均與被告所供述內容大致相符，
     足徵被告所辯確有「好塞雷」之人，及「好塞雷」交付系
     爭支票予被告等情詞，應非子虛。
 (二)、參之建築工程分層下包，復由各下包廠商委外招募臨時工
     進行短暫施作，工程公司甚或下包廠商，均未必熟識各別
     分包工程之工頭，而臨時工多半自行尋訪工地應徵工作，
     與工頭間亦無長期合作關係，尚不得僅因工程公司或承包
     商未識得「好塞雷」之人，或被告及證人曾榮發、林濟民
     無法交代「好塞雷」之真實姓名，即為不利被告之認定。
 (三)、支票為流通證券，持有票據之人於取得具備形式要件或非
     基於不相當對價取得之票據後，如再要求執票人需明確知
     悉發票人之姓名、年籍或發票人、轉手人間取得票據之原
     因，將有違票據無因性，並有礙票據之流通，此乃票據轉
     讓與一般物品轉讓不同之處。尤現今社會，以支票交易往
     來頻繁，以他人簽發支票付款亦非罕見，是縱被告未細究
     系爭支票來源，亦不能據此推論被告主觀上知悉該支票為
     贓物之事實。
 (四)、收受支票是否背書，須視交易人間交情、交易人之交易習
     慣、使用票據之智識經驗，不可一概而論。本件被告供稱
     自己使用支票之智識經驗不多，尚難以被告未要求「好塞
     雷」在票背簽名背書，即率認被告知贓。另證人韓立宏與
     被告熟識，素有交情，且二人間有債務關係，被告商請韓
     立宏提示系爭支票，欲以部分兌得現金清償向韓立宏之借
     款債務等情，業據韓立宏於偵查中證述無誤。衡諸被告果
     知系爭支票為贓物，當不致甘冒洩漏犯行風險，將該支票
     交由熟稔之友人兌現。
四、原審審酌卷存證據資料，基於上述理由，因認並無證據證明
    被告明知系爭支票為贓物。從而，不論被告自身或將系爭支
    票交由他人向付款銀行提示，皆屬正當之票據行使，自不得
    僅以系爭票據退票之結果，遽認被告委請韓立宏提示支票，
    有何向付款銀行施用詐術之行為及詐欺取財之犯意。此外，
    復查無其他積極證據足資證明被告有何被訴之犯行，自屬不
    能證明被告犯罪。因而諭知被告無罪之判決。經核並無違誤
    。檢察官上訴意旨略以：承包被告所稱工地之今達公司會計
    既證稱未聽過「好塞雷」之人，足見被告所指「好塞雷」之
    人係杜撰。被告既因工頭「好塞雷」欠其工資，卻未向該工
    頭索取現金，所收系爭支票亦未令其背書，又委由他人提示
    兌領，所辯不知支票係贓物，為卸責之詞等語。惟查：證人
    即今達公司會計盧姵尹於偵查中雖證稱：伊不知道有無「好
    塞雷」工頭之人；但證人亦同時證述：此人可能是外包的，
    伊係會計，不知道工地有幾個承包商等語（見偵查卷第四七
    頁）。則盧姵尹僅為會計，既不知工地之承包商是誰，依理
    自無從知曉有無綽號「好塞雷」之工頭，尚難憑此即謂被告
    所稱之工頭係屬杜撰。又原判決已說明被告收受系爭支票時
    並不知係贓物之論據，所為自不構成犯罪。上訴意旨仍執陳
    詞漫為爭執，核無理由，應予駁回。
據上論斷，應依刑事訴訟法第三百六十八條，判決如主文。
本案經檢察官李金定到庭執行職務。
中    華    民    國    97    年    9    月    16      日
            刑事第十九庭  審判長法  官  黃金富
                                法  官  魏新國
                                法  官  吳  燦
以上正本證明與原本無異。
不得上訴。
                                書記官  陳靜姿
中    華    民    國    97    年    9    月    16      日


司法院資訊處製作；財團法人民間司法改革基金會備份。
